# 同一控制下企业合并的各方处理

提问人：liuzixiao 时间：2023-05-24 21:22:02
A公司为最终控制方，B、C公司均为A公司全资子公司，D公司为B公司全资子公司，E公司为B公司子公司（B公司占比80%，C公司占比20%）E公司通过评估购买D公司100%股权，D公司净资产 1 亿元，评估值1.2亿元，D公司成为E公司的全资子公司。
问题：
1 、B公司处置D公司分录：
借：银行存款1.2亿元
贷：长投
贷：投资收益（倒挤）
2 、E公司购买D公司的分录：
借：长投1.2亿元
贷：银行存款1.2亿元
3 、B公司大合并的时候是否需要将E公司购买D公司的这个同一控制下企业合并所产生的少数股东损益、少数股东权益计算出来，如果需要计算，请问上期是否也需要计算，分录是不是，借：少数股东损益，贷：少数股东权益？
4 、同一控制下企业合并产生的商誉在合并层面如何处理？
5 、大合并角度是否还有其他考虑
请陈老师看看问题 1 、 2 的分录对不对，然后看看问题 3 、 4 、 5 帮忙解惑一下，谢谢老师。

回答人：chenyiwei
1 、B公司的处置分录合理；
2 、E公司取得D公司100%股权应按同一控制下合并处理，长投成本等于合并日D公司净资产的相应份额在最终控制方A的合并报表层面的账面价值，与所支付的对价款1.2亿元之间的差额调整权益。
3 、B公司合并时应抵销其个别报表层面确认的股权处置损益和E公司层面的资本公积增加额，即完全抵销该项内部交易的影响，视同该笔交易并未发生过，包括对合并报表层面的资本公积、少数股东损益、少数股东权益等也没有影响。
4 、同一控制下合并本身不会产生商誉，只有当被合并方（D）原先是通过非同一控制下合并被纳入最终控制方的合并报表范围时，可能产生商誉。这部分商誉应采用下推会计的处理方式，被下推到合并方的合并报表中，并调整资本公积。